臺灣臺中地方法院民事裁定　96年度聲字第2547號
聲　請　人　台中縣潭子鄉弘富自辦市地重劃區籌備會
法定代理人　卯○○
相　對　人　甲○○
　　　　　　　　　　　23號
　　　　　　乙○○
　　　　　　丙○○
　　　　　　丁○
　　　　　　戊○○
　　　　　　己○
　　　　　　庚○○
　　　　　　辛○○○
　　　　　　壬○
　　　　　　癸○○
　　　　　　林寶連
　　　　　　祭祀公業子○○
　　　　　　丑○○原名郭勝賢.
　　　　　　寅○○
　　　　　　辰○○
　　　　　　巳○○
　　　　　　午○○
　　　　　　　　　　　9弄12.
　　　　　　未○○
上列聲請人聲請對相對人為公示送達事件，本院裁定如下：
    主   文
聲請駁回。
聲請程序費用由聲請人負擔。
    理　　　由
一、聲請意旨略以：聲請人以土地所有權人半數以上，且所有土
    地面積超過區內私有土地總面積半數者之同意，而向臺中縣
    政府申請臺中縣潭子鄉弘富自辦市地重劃，經臺中縣政府於
    民國96年5月9日核准，並成立臺中縣潭子鄉弘富自辦市地重
    劃區籌備會。聲請人為確實提供重劃計畫資料，以徵求重劃
    區內各土地所有權人之意見，而向地政機關申請區內所有權
    人之土地登記謄本，並依謄本之記載去函通知土地所有權人
    ，以徵求區內各土地所有權人之意見。惟相對人等18人因遷
    移不明或地址變更，而有送達處所不明而無法送達之情形，
    為此聲請裁定准為公示送達等語。
二、按表意人非因自己之過失不知相對人之居所者，得依民事訴
    訟法公示送達之規定，以公示送達為意思表示之通知，固為
    民法第97條所明定。故以公示送達為意思表示之通知，必以
    確有相對人存在為其前提；且所謂不知相對人居所，係指相
    對人他遷不明，致表意人不知其居所而言。若表意人僅係就
    相對人是否仍住於原處所無法確定，則與上開法條所謂「不
    知相對人居所」有間。
三、經查：(一)相對人戊○○之戶籍地址為臺北市○○區○○里○
    鄰○○路299巷22號；(二)相對人庚○○之戶籍地址為臺中縣
    潭子鄉○○村○鄰○○路○段174巷8號；(三)相對人辛○○○之
    戶籍地址為臺中縣太平市○○里○○鄰○○街5巷21號；(四)相
    對人丑○○（原名郭勝賢）之戶籍地址為臺北縣淡水鎮○○
    里○○鄰○○路117巷52弄2號；(五)相對人寅○○之戶籍地址為
    臺中縣豐原市○○里○○鄰○○街93巷「36號」；(六)相對人辰
    ○○之戶籍地址為臺中縣潭子鄉○○村○○街「182號3樓」
    ；(七)相對人巳○○之戶籍地址為臺中縣大里市○○里○鄰○
    ○路345號；(八)相對人未○○之戶籍地址為臺北縣三重市○
    ○里○鄰○○街43號等情，有聲請人提出之該8名相對人戶籍
    謄本附卷可稽。然依聲請人另提出之退郵信封影本10份所載
    ，聲請人對該8名相對人，係依序向(一)臺中縣潭子鄉○○村
    ○○路○段442巷1號、(二)苗栗縣苑裡鎮新復里新富38號、(三)
    臺中市○區○○里○○○路406巷40弄9號、(四)臺中縣潭子鄉
    ○○村○○路○段287巷96號、(五)臺中縣豐原市○○里○○街
    93巷「63號」、(六)臺中縣潭子鄉○○村○○街「128號3樓之
    2」、(七)臺中縣太平市○○里○○路○段92號、(八)臺北市○○
    區○○里○○街62號2樓等地址，寄發有關重劃事宜之信函
    （以下簡稱上開信函）。上述送達地址，既與該8名相對人
    之設籍地址不同，則聲請人對該等地址寄送之上開信函未為
    該8名相對人所領取，尚不足以證明該8名相對人已有無法送
    達情形，聲請人應另向該8名相對人之設籍地址寄發上開信
    函，倘該8名相對人已遷出該等設籍地址，致聲請人已無法
    知悉其確實居所，而無從向相對人寄發上開信函時，始與民
    法第97條規定之要件相符，聲請人於尚未確定該8名相對人
    是否確已搬離設籍地址而他遷不明之際，即為本件公示送達
    之聲請，核與前揭法條規定尚有未符，自不應准許。
四、次查，聲請人寄至相對人午○○之戶籍地址即臺中縣潭子鄉
    ○○村○○路○段287巷9弄123號之上開信函，及寄至相對人
    甲○○之戶籍地址即臺中縣潭子鄉○○村○○路○段275巷23
    號之上開信函，均係因「招領逾期」而遭退回，有退郵信封
    影本2件附卷可稽，是該2名相對人可能因有事外出，或有其
    他事故未返回該居所，致未能收受上開信函之送達，此與前
    揭條文所定相對人因居所遷移不明，致表意人無法知悉其居
    所之情形有別。聲請人於該2名相對人是否已他遷不明尚屬
    不明之際，即對其等為公示送達之聲請，揆諸前揭說明，究
    與上述條文所定要件不符，此部分聲請亦應駁回。
五、再查，聲請人寄至相對人乙○○、丙○○及癸○○之戶籍地
    址即臺中縣潭子鄉○○村○○鄰○○路○段318號之上開信函，
    係因該3名相對人「拒收」而遭退回，有退郵信封影本3件在
    卷足憑，是該3名相對人既能表明拒絕收受，顯然無應為送
    達之處所不明之情形。況參諸民事訴訟法第139條規定，應
    受送達人拒絕收領與民事訴訟事件有關文書而無法律上理由
    者，應將文書置於送達處所，以為送達，如有難達留置情事
    者，應準用民事訴訟法第138條有關寄存送達規定辦理，可
    見應受送達之人拒絕收領文書，並不符合同法第149條所定
    得公示送達之要件，從而，聲請人聲請對前述3名拒收上開
    信函之相對人為公示送達，於法不合，要難准許。
六、至於聲請人向臺中縣潭子鄉栗林村78號對相對人丁○、林寶
    連2人寄送之上開信函，經郵局批退理由為「地址欠詳」；
    依同一地址對相對人己○、壬○寄送之上開信函，則因「查
    無此址」而遭郵局退回；又向臺中市○區○○里○鄰○○街
    202號對祭祀公業子○○寄送之上開信函，經郵局批退理由
    為「查無此人」，有退郵信封影本5紙存卷可佐。且依聲請
    人所陳：其係依據土地登記謄本所載該等相對人之地址為送
    達，惟該謄本均年代久遠，甚至可能有土地所有權人已死亡
    而未辦理繼承登記情形，資料恐已不符實際等語，則該5名
    相對人是否確實存在，已屬不明，自難對是否確實存在之相
    對人逕以公示送達為意思表示之通知。且聲請人依陳舊之地
    籍資料對該等相對人寄發上開信函遭退回，亦不能證明聲請
    人非因自己之過失不知該等相對人之姓名、居所，揆諸前揭
    說明，其此部分聲請仍與公示送達之法定要件不合，應予駁
    回。
七、依民事訴訟法第95條、第78條，裁定如主文。
中　　華　　民　　國　　96　　年　　11　　月　　29　　日
                      簡易庭    法  官  鍾啟煒
正本係照原本作成。
如不服本裁定應於送達後10日內向本院提出抗告狀，並繳納抗告
費新臺幣1000元。
中　　華　　民　　國　　96　　年　　11　　月　　29　　日
                                書記官
